臺灣臺中地方法院刑事判決　　　　　　　　　　　　　九十三年度易字第三八一號
　　公　訴　人　臺灣臺中地方法院檢察署檢察官
　　被　　　告　甲○○
右列被告因詐欺案件，經檢察官提起公訴（九十三年度偵字第一一六九號），本院判
決如左：
    主  文
甲○○共同連續意圖為自己不法之所有，以詐術使人將本人之物交付，處有期徒刑壹
年陸月。
    犯罪事實
一、甲○○明知姓名年籍不詳綽號「小柯」之成年男子，於民國九十一年一月間，向
    其借用國民身分證，係要以其名義為空殼公司之負責人，且將以該公司名義向各
    金融機關詐貸金錢，如獲借款，其即可依貸款額度，獲取新臺幣（下同）五至五
    十萬元之報酬，竟因缺錢花用，而應允之，並與綽號「小柯」之成年男子共同基
    於意圖為自己不法所有之概括犯意聯絡，由其提供自己之國民身分證影本給綽號
    「小柯」之成年男子使用，再由綽號「小柯」之成年男子將原已設立之高宇興實
    業有限公司（下稱高宇興公司，址設臺中市○區○○街二段二六二號九樓之三）
    之負責人，辦理變更登記為甲○○，並向陽信商業銀行三民分行申請開立戶名為
    高宇興公司、帳號一六九０一號之支票存款帳戶並申請支票使用。之後，綽號「
    小柯」之成年男子即利用高宇興公司在財團法人金融聯合徵信中心尚未有任何債
    信不佳之紀錄以及前開支票存款帳戶尚未經公告為拒絕往來戶，金融機關暫查無
    可疑之處之機會，以高宇興公司名義，連續向下述金融機關詐借款項，詳情如下
    ：
（一）於九十二年三月十八日，由與綽號「小柯」間有犯意聯絡之甲○○以外之成年
      人，自稱係甲○○本人，佯向福灣企業股份有限公司（下稱福灣公司）表示，
      欲以分期付款附條件買賣方式，購買分期付款總價一百零五萬七千一百九十二
      元，車號一一九０─ＦＷ號之馬自達牌自小客貨車一輛，約定頭期款為四萬九
      千元，餘款分二十四期，每二月為一期應付四萬二千零八元，均簽發高宇興公
      司之前開支票帳戶支票合計二十四紙支應，致使福灣公司不疑有詐，同意締約
      ，並先代為支付全部車款予高達汽車股份有限公司。
（二）於九十二年三月十九日，則由與綽號「小柯」間有犯意聯絡自稱係甲○○（實
      由甲○○以外之人佯裝）、高豫玲之成年人為連帶保證人，佯向泛亞商業銀行
      （嗣後改名為寶華商業銀行股份有限公司）借款二百萬元，約定清償日期為九
      十五年三月十九日，本息分三十六期，利息則按年息百分之十二計付，致使該
      銀行誤信為真，同意貸放此筆借款，惟高宇興公司自同年七月十九日起即未再
      依約繳納本息。
（三）於九十二年六月三十日，又由同前自稱係甲○○本人之成年人，佯向褔灣公司
      購買總價一百三十六萬九千五百零四元，車號五九三七─ＦＸ號之馬自達牌自
      小貨車一輛，約定頭款十萬元，餘款分二十四期簽發支票，每二月為一期應付
      五萬二千八百九十六元，仍簽發高宇興公司之前開支票帳戶支票支應，由於福
      灣公司之前收受由高宇興公司為發票人之支票均未到期，仍不知有假，再次陷
      於錯誤，同意締約，並先代為支付全部車款予高達汽車股份有限公司。詎高宇
      興公司簽發給福灣公司之支票自第一期即九十二年八月二日起即相繼跳票無法
      兌現，至高宇興公司查訪，又已遷移，至此，福灣公司始知受騙。
（四）於九十二年七月二十五日，再以與綽號「小柯」間有犯意聯絡自稱係甲○○（
      仍由甲○○以外之人佯裝）、高豫玲、王惠杰之成年人為連帶保證人，佯向丙
      ○○○企業銀行股份有限公司借款三百萬元，約定借款期間自九十二年七月二
      十五日起至九十四年七月二十五日止，利息則按年息百分之五．八五計付，致
      使該銀行不知有詐，同意貸放此筆借款，惟高宇興公司自同年八月十五日即遭
      票據交換所公告為拒絕往來戶，且對上開借款分文未償，屢經催討，亦無效果
      ，該銀行始知受騙。
二、案經褔灣企業股份有限公司訴由臺灣臺中地方法院檢察署檢察官偵查起訴。
    理  由
一、訊據被告甲○○對於有於九十一年一月間，將自己之國民身分證借予綽號「小柯
    」之成年男子，用以辦理公司登記，再約定以該公司名義貸得款項，如獲借款，
    其即可分得五至五十萬元不等之報酬等事實，固坦承不諱，但矢口否認有何詐欺
    犯行，辯稱：綽號「小柯」之成年男子雖用伊名義，但不是用伊國民身分證去辦
    理，對於前開購車或貸款之事，伊均不知情，且「小柯」表示公司之貸款會自行
    歸還云云。經查：
（一）右揭事實，除據被告為前開自白外，復經告訴人福灣公司具狀及告訴代理人曾
      正宏於警詢、偵查中及告訴代理人曾俊於本院審理時先後指訴歷歷，又經當
      時擔任高達汽車股份有限公司臺中經銷區課長之證人乙○○於偵查中及本院審
      理時結證無訛，有各該筆錄在卷可考。又寶華商業銀行股份有限公司因被告、
      高宇興公司、高豫玲未遵期清償所借貸之二百萬元，曾提起請求清償借款之民
      事訴訟，並經本院九十三年度訴字第一二０八號判決該銀行勝訴確定；另丙○
      ○○企業銀行股份有限公司因被告、高宇興公司、高豫玲、王惠杰未按期償還
      所借貸之三百萬元，亦曾提起請求清償借款之民事訴訟，並經本院九十三年度
      訴字第二七０九號判決該銀行勝訴確定等情，則有本院上開二民事通常程序第
      一審卷宗卷附之泛亞商業銀行一般放款全部查詢單、放款借據、約定書、丙○
      ○○企業銀行連線作業通用查詢單、借據、授權約定書、票據交換所公告拒絕
      往來報表等件可資佐憑。此外，尚有動產擔保交易附條件買賣設定登記申請書
      、附條件買賣合約各二份、支票六紙高宇興公司設立地址之查訪照片三張、註
      記高宇興公司歇業或遷移之信封二個、高宇興公司退票紀錄二紙、陽信商業銀
      行三民分行函附之支票存款第一六九０一號高宇興公司帳戶於九十二年間之往
      來明細、退票、註銷、拒絕往來資料一份、高宇興公司登記資訊、公司董監事
      及經理人名單、公司基本資料查詢各一紙附卷可稽。
（二）被告雖以前揭情詞置辯，但查，被告業已自承提供自己國民身分證給綽號「小
      柯」之成年男子，係供綽號「小柯」之成年男子辦理公司登記，並與綽號「小
      柯」間約定如以該公司名義貸得款項並獲借款，其即可分得五至五十萬元不等
      之報酬等語，有本院九十三年三月十七日準備程序筆錄在卷可考，足見被告確
      有同意綽號「小柯」之成年男子得以其為公司負責人之公司名義，向各金融機
      構洽借款項至明。是以綽號「小柯」之成年男子先將高宇興公司之負責人名義
      變更為被告後，為能順利向金融機構貸得款項，雖將被告交付之國民身分證影
      本換貼他人照片，再由該他人持以向福灣公司、泛亞商業銀行、丙○○○企業
      銀行股份有限公司辦理前開四筆借款，而非由被告本人前往辦理，但綽號「小
      柯」之成年男子上開所為，顯與原先和被告之約定無異，被告既已同意綽號「
      小柯」之成年男子以其為負責人之公司名義向金融機構辦理貸款在先，對於綽
      號「小柯」之成年男子之後以被告為負責人之高宇興公司洽辦之前開四筆借款
      ，自難謂與綽號「小柯」間無犯意之聯絡。從而，被告雖因未親自參與或辦理
      前開四筆借款申辦手續，而對前開四筆借款之辦理細節毫無所悉，且該四筆借
      款申辦時所使用之「甲○○國民身分證」影本，係換貼他人之照片，而非被告
      原持交予綽號「小柯」之影本，仍不能解免其應負同謀共同正犯之刑責，被告
      所為辯解，即不可採。
（三）綜上，被告上開辯詞既無足取，則本件事證明確，被告右開犯行，洵堪認定。
二、核被告所為，係犯刑法第三百三十九條第一項之詐欺取財罪。被告與綽號「小柯
    」之成年男子間就右開犯行，有犯意之聯絡及行為分擔，皆為共同正犯。被告先
    後多次詐欺犯行，時間緊接，方法相同，觸犯構成要件相同之罪名，顯係基於概
    括犯意為之，應依連續犯規定論以一罪，並依法加重其刑。公訴人雖僅就右開犯
    罪事實一(一)(三)所載之犯罪事實提起公訴，然檢察官就犯罪事實一部起訴者，其效
    力及於全部，刑事訴訟法第二百六十七條定有明文。本件被告另有共犯如犯罪事
    實一(二)(四)所載之詐欺犯行，且與前揭論罪科刑之二次詐欺取財部分，有連續犯之
    關係，已如前述，本院自應就屬於裁判上一罪之該後二次詐欺取財犯行，一併加
    以裁判。爰審酌被告違犯右開犯行前，尚無任何犯罪紀錄，素行良好，有臺灣臺
    中地方法院檢察署刑案資料查註紀錄表、臺灣高等法院被告全國前案紀錄表可按
    ，為圖私利，竟擅自將自己之國民身分證影本供他人使用，並與綽號「小柯」之
    成年男子謀議向金融機構詐借貸款，思欲從每筆借款中獲取五萬至五十萬元之報
    酬，犯罪之動機、目的可議，綽號「小柯」之成年男子因而詐款之款項高達七百
    多萬元，四筆借款迄今均未攤還，致生之損害鉅大，被告雖未處理任何借款事宜
    ，亦尚未領得任何報酬，犯罪情節及惡性程度均較綽號「小柯」或實際申辦貸款
    之人為輕，且能就有提供自己國民身分證供他人使用辦理貸款一節予以坦認，但
    始終否認共同詐欺，犯後態度非佳等一切情狀，量處如主文所示之刑。
據上論斷，應依刑事訴訟法第二百九十九條第一項前段，刑法第二十八條、第五十六
條、第三百三十九條第一項，罰金罰鍰提高標準條例第一條前段，判決如主文。
本案經檢察官丁○○到庭執行職務
中      華      民      國    九十四    年      一      月    二十四    日
                                臺灣臺中地方法院刑事第一庭
                                    審判長法  官  張  智  雄
              法  官  柯  崑  輝
                                          法  官  莊  嘉  蕙
右正本證明與原本無異。
如不服本判決，應於送達後十日內向本院提出上訴狀（須附繕本），上訴於臺灣高等
法院臺中分院。
                                          書記官
中      華      民      國      九十四      年    一    月    二十四    日
附錄論罪科刑法條
刑法第三百三十九條第一項
意圖為自己或第三人不法之所有，以詐術使人將本人或第三人之物交付者，處五年以
下有期徒刑、拘役或科或併科一千元以下罰金。
